臺灣臺東地方法院民事判決　九十一年度訴字第七六號
　　原　　　告　台東區中小企業銀行股份有限公司
　　法定代理人　乙○○
　　訴訟代理人　丙○○
　　被　　　告　丁○○
　　　　　　　　己　○
　　　　　　　　戊　○
　　右　二　人
　　法定代理人　丁○○
　　　　　　　　甲○○
右當事人間請求塗銷土地所有權移轉登記事件，本院判決如左：
    主      文
被告丁○○及己○、戊○間於民國八十八年四月二十日就坐落如附表所示不動產所為
之贈與行為及所有權移轉之行為應予撤銷。
被告己○、戊○應將如附表所示之不動產於民國八十八年六月十七日以贈與為原因所
為之所有權移轉登記予以塗銷。
訴訟費用由被告負擔。
    事實及理由
壹、原告主張：訴外人廖國興於民國（下同）八十六年十月六日，邀同訴外人李明憲
    及被告丁○○為連帶保證人，向伊借得新臺幣（下同）一百四十七萬元，因主債
    務人廖國興未能依約定償還上開債務，伊遂對廖國興等三人聲請支付命令，業經
    鈞院核發八十七年度促字第一三五八號支付命令並確定在案，嗣伊於九十年三月
    二十日聲請土地登記謄本時，發現被告丁○○非但未清償上開一百四十七萬元、
    利息及違約金債務，反將如附表所示之不動產以贈與為原因，移轉登記予被告己
    ○、戊○名下，藉以逃避清償之責，爰依民法第二百四十四條第一項之規定，請
    求撤銷上開土地贈與之債權及物權行為。並聲明：如主文第一、二項所示。
貳、被告則以：如附表所示之不動產已設定第一順位抵押權三百六十萬元予華信商業
    銀行，縱將上開不動產拍賣，拍賣所得亦須優先清償伊對華信商業銀行之債務，
    原告行使撤銷權提起本件訴訟並無實益；而伊所為之贈與及所有權移轉行為，並
    未使伊陷於無資力之狀況，因伊服務於臺東郵局，每月有固定薪水，日後退休亦
    有退休金，原告欲行使債權不無困難；況伊並非前開債務之主債務人，卻屢次向
    原告提出代償方案，已表現出保證人之誠意，詎原告竟不接納伊所提之方案，執
    意撤銷伊等間之贈與行為，顯違民法第一百四十八條之誠信原則等語資為抗辯。
    並聲明：駁回原告之訴。
參、得心證之理由：
  一、原告主張之事實，業據其提出與所述相符之本票、授信約定書、本院八十七年
      度促字第一三五八號支付命令、確定證明書及土地、建築改良物登記簿謄本等
      件為證，且為被告所不爭執，應信原告之主張為真正。
  二、按債務人所為之無償行為，有害及債權者，債權人得聲請法院撤銷之，並得於
      聲請法院撤銷時，聲請命受益人或轉得人回復原狀，民法第二百四十四條第一
      項、第四項前段分別定有明文。本件被告雖辯稱：伊等所為之贈與及所有權移
      轉行為並未害及原告之債權，況原告行使撤銷權並無實益，且違反誠信原則云
      云。惟查：
  （一）被告丁○○自承：伊除如附表所示之不動產外，已無其他不動產，而伊每月
        約五萬元之薪資，其中三分之一遭鈞院民事執行處扣押，其餘用以繳納伊積
        欠華信商業銀行之債務每月二萬餘元及維持全家生計已有不足，須由其妻經
        營小生意貼補家用等語（見本院九十一年五月六日言詞辯論筆錄），足見被
        告丁○○將如附表所示之不動產無償贈與被告己○、戊○後，已無資力清償
        其對原告之債務，顯已害及原告之債權。
  （二）被告丁○○另自承：如附表所示之不動產市價約三百多萬元，而伊尚欠華信
        商業銀行二百二十餘萬元（見同上筆錄）等語，是以該不動產之價值扣除被
        告丁○○積欠華信商業銀行之債務後，尚有八十餘萬元之餘額可資清償被告
        丁○○積欠原告之債務，故原告行使撤銷權非無實益。
  （三）被告丁○○對原告所欠之債務既已喪失期限利益而須一次清償，則被告丁○
        ○自無對上開債務要求分期償還之權利（民法第三百十八條第一項前段參照
        ），況被告間之贈與行為確已害及原告之債權，且原告行使撤銷權又有獲得
        清償之利益，自難謂原告提起本件訴訟有何違反誠實信用原則之情事或係以
        損害被告為主要目的，是被告上開抗辯，洵無足採。
  三、綜上所述，被告丁○○於八十八年四月二十日將其所有如附表所示之不動產贈
      與被告己○、戊○，並在同年六月十七日辦妥所有權移轉登記，致其財產不足
      以清償對原告之債務已如前述，則原告依據民法第二百四十四條第一項規定，
      訴請撤銷被告間之贈與行為及移轉所有權之物權行為，並基於同條第四項前段
      之規定，請求受益人即被告己○、戊○塗銷其於八十八年六月十七日以贈與為
      原因所為之所有權移轉登記，以為回復原狀，為有理由，應予准許。
肆、據上論結，本件原告之訴為有理由，依民事訴訟法第七十八條、第八十五條第一
    項前段，判決如主文。
中　　　華　　　民　　　國　　九十一　　年　　　五　　　月　　 二十　　 日
                                      臺灣臺東地方法院民事庭
~B審判長法    官　李昆曄
~B      法　　官　柯姿佐
~B      法　　官　魏于傑
右為正本係照原本作成
如不服本判決，須於判決送達後二十日內向本院提出上訴狀
中　　　華　　　民　　　國　　九十一　　年　　　五　　　月　　 二十　　 日
~B法院書記官　李春菊
